【裁判字號】    89,上易,1729
【裁判日期】    891004
【裁判案由】    詐欺
【裁判全文】
臺灣高等法院臺中分院刑事判決                  八十九年度上易字第一七二九號
    上  訴  人
    即  被  告  己○○
右上訴人因詐欺案件，不服臺灣臺中地方法院八十九年度易字第一一○五號中華民國
八十九年六月二十八日第一審判決（起訴案號：臺灣臺中地方法院檢察署八十八年度
偵字第二二九九九號，移送併辦案號：八十九年度偵字第七七二七號），提起上訴，
本院判決如左：
      主  文
上訴駁回。
      事  實
一、己○○於民國（下同）八十八年一月間，因多次前往台中榮民總醫院探望病人，
    而與在該醫院任職之乙○○認識，得悉乙○○尚有資力，竟基於概括之犯意，並
    意圖為自己不法之所有，先向乙○○詐稱其有「柏盛」、「廣達」及「惠燿」三
    張營造商牌照可參與投標工程，但需要大量資金供作押標金，如借款給其充作押
    標金，可賺取優厚利息，如未能標得工程，亦將於短期內償還借款云云，向乙○○行騙，乙○○乃於同年月十六日，以匯款方式借予新台幣（下同）一百六十萬
    元。惟己○○意在事後大量詐騙，乃依約於約定期限內清償本息，以取信於乙○○。己○○見乙○○信以為真後，遂基於上開不法所有之概括犯意，自同年二月
    初起，至同年五月十二日止，慫恿乙○○向親友調取鉅資及引介丙○○、甲○○
    二人貸給其鉅款，連續向乙○○等人佯稱所借款項係供作投標工程之押標金，短
    期內即可清償本息云云，並再以小額往來有借有還之方式，以取信乙○○、丙○○、甲○○等人，致乙○○、丙○○、甲○○等人均陷於錯誤，陸續分別以匯款
    方式，多次交付金錢予己○○，乙○○計於八十八年二月六日交付三百二十八萬
    元、於同年三月一日交付二百五十萬元、於同年三月五日交付四百九十八萬元、
    於同年三月十五日交付三百三十七萬七千七百元、於同年三月十六日交付五十萬
    元、於同年三月二十日交付九十八萬元、於同年三月二十二日交付一百萬元、於
    同年三月二十九日交付一百九十四萬四千元、於同年三月三十日交付一百七十萬
    元、於同年四月十二日交付二百七十二萬五千元、於同年四月十九日交付一百五
    十萬元、於同年四月二十三日交付九十四萬元、於同年四月二十六日交付四十九
    萬元（以上共計交付二千五百九十一萬六千七百元）；丙○○則分別於八十八年
    四月二十八日、同年五月三日、同年五月六日，依序分別交付八十萬元、二百萬
    元及一百萬元（以上共計三百八十萬元）；甲○○則於八十八年五月十二日，先
    後交付二百萬元及一百四十四萬二千四百元（共計三百四十四萬二千四百元）予
    己○○。詎己○○詐得上開鉅款後，即一再藉詞推諉，拒不償還借款本息，復無
    法具體交代其投標之工程，乙○○等三人始知受騙。
二、己○○又延承上開意圖為自己不法所有之概括犯意，於八十九年三月十日另向庚○○、丁○○佯邀合夥投標省公路第五分區工程局處所發包嘉義桶頭橋造橋工程
    ，並佯稱該項工程訂於八十九年三月十五日開標，押標金一千萬元，庚○○、丁○○可提供三百三十三萬元入股為三分之一股東，投標營造公司牌照則由其負責
    云云，使庚○○、丁○○不知有詐，陷於錯誤，遂應允入股參與投標，並於八十
    九年三月十四日由丁○○交庚○○轉交給己○○三十五萬元現款，及由丁○○於
    同日以庚○○名義，從台中商業銀行大甲分行匯款二百九十八萬元給己○○在台
    中縣東勢鎮台中商業銀行東勢分行活儲0000000號之帳戶內。己○○騙得
    庚○○、丁○○上開三百三十萬元之入股金後，並未依約參與前開嘉義桶頭橋造
    橋工程。後經丁○○屢催，己○○始返還給丁○○七十萬元，餘款二百六十萬元
    即藉故不為返還，庚○○及丁○○二人始知受騙。
三、案經被害人乙○○、丙○○、甲○○訴由臺灣臺中地方法院檢察署檢察官偵查起
    訴，及由被害人丁○○訴由臺灣臺中地方法院檢察署檢察官移請併案辦理。
    理  由
一、訊據被告己○○（以下簡稱為被告）對伊確有於前開時間，向乙○○、丙○○、
    甲○○分別收取二千五百九十一萬六千七百元、三百八十萬元及三百四十四萬二
    千四百元未還，及於八十九年三月十四日又取得庚○○、丁○○之入股金三百三
    十三萬元後，尚有二百六十萬元未還等事實，於原審審訊時，已坦承不諱。惟被
    告於原審審理時，仍矢口否認伊有詐欺之犯罪情事，並辯稱：伊向告訴人乙○○
    、丙○○、甲○○等人借款，確用於投資工程，押標的工程是經由陳憲政告知，
    押標工程有中二高、東西向快速道路等，所借得之款項伊均以匯款交付合夥人，
    嗣因找不到合夥人陳明憲、劉新民等人，才未能清償所欠，並非有意詐欺，另向
    庚○○募得之三百三十三萬元，亦確用於投資，亦係因嗣後被朋友倒債，才未能
    全部返還，亦非有意詐欺等情。
二、然查：被告之前開犯罪事實，已據上開告訴人於偵查中或於原審法院審理中，及
    於本院訊問時，分別指訴甚詳。而被告雖提起本件上訴，但經本院多次傳訊均不
    到庭。其於原審法院審理期間，對於所取得之上開鉅額資金，究係用於押標工程
    或參與合夥投資虧損，非但未能提出具體並可供查證之說明，甚且尚以「伊雖有
    參與投資且交付現金，但不知對方姓名」等與常情有違之理由，以資搪塞。顯見
    所辯不實，不足採信。另其所書寫並交給告訴人庚○○之聲明書，亦明載其所取
    得庚○○之入股金，實際上確未用於標取工程，而係用於解決其私人之債務，此
    有上開聲明書影本一件存卷可稽，並經庚○○於原審法院審理時，指證甚明。益
    證其等之指訴非虛，而堪採信。本案並有前開告訴人之匯款回條聯、存摺往來明
    細及被告在第一商業銀行東勢分行之帳戶往來明細等影本及被告名片一張附卷可
    憑。被告確有向本案前開告訴人施行詐術，使其等陷於錯誤，並因而交付前開金
    錢予被告，事證已甚明確，被告之犯行堪以認定。
三、核被告所為，係犯刑法第三百三十九條第一項之詐欺取財罪。被告以一詐欺行為
    同時向庚○○、丁○○二人詐騙財物部分，係屬一行為觸犯二罪名之想像競合犯
    ，應依刑法第五十五條之規定，仍論以詐欺取財一罪。又被告前開先後多次詐欺
    犯行，其犯罪時間緊接，犯罪構成要件相同，顯係基於概括犯意為之，為連續犯
    ，應依同法第五十六條之規定論以一罪，並加重其刑。因被告前開所犯，有連續
    犯之關係，屬裁判上一罪，故被告於八十九年三月十四日向庚○○、丁○○詐騙
    三百三十三萬元部分，雖非起訴事實，但既經公訴人於原審及本院審理時移請併
    案辦理，本院自得併予審判。另本案移送併案部分，告訴人丁○○雖認被告己○○前揭以佯邀合夥投標省公路第五分區工程局處所發包嘉義桶頭橋造橋工程，向
    庚○○、丁○○詐得二百六十萬元入股金，並未依約參與前開嘉義桶頭橋造橋工
    程，亦不將入股金返還丁○○部分，另犯刑法第三百四十二條之背信罪等語。惟
    查刑法之背信罪，以行為人有為他人處理事務，違背任務，而加損害於他人為其
    犯罪構成要件。本案被告己○○依前所述，其於收取被害人庚○○與丁○○前開
    三百三十三萬元之初，既即意圖為自己不法之所有，其所謂入股及參與投標僅為
    詐術，並無受他人委任處理事務之意思，縱其於取款之後，未依約定參與投標，
    此亦屬觸犯詐欺罪之問題，尚不另成立背信罪，告訴人丁○○認此部分己○○有
    另犯背信罪，尚有未洽，併此敘明。
三、本案原審因而審酌被告之犯罪動機、目的、手段，犯罪所生之危害、犯罪所得達
    三千餘萬元，犯罪後始終飾詞推責等一切情狀，並依照刑事訴訟法第二百九十九
    條第一項前段、刑法第三百三十九條第一項、第五十六條、第五十五條、罰金罰
    鍰提高標準條例第一條前段等規定，量處被告有期徒刑二年六月，其認事用法均
    無不合，量刑亦屬妥適。被告上訴，亦未陳述不服原審判決之理由。其上訴核無
    理由，應予以駁回。
四、本案被告經本院合法傳喚，無正當理由而未於審判期日到庭，本院爰不待其陳述
    ，逕行判決。
五、據上論斷，應依刑事訴訟法第三百六十八條、第三百七十一條，判決如主文。
本案經檢察官戊○○到庭執行職務。
中      華      民      國    八十九      年      十      月   十一     日
                              臺灣高等法院臺中分院刑事第三庭
                                    審判長法  官  方  艤  駐
                                          法  官  劉  連  星
              法  官  廖  柏  基
右正本證明與原本無異。
不得上訴。
                                          書記官  柯  孟  伶
中      華      民      國    八十九      年      十      月   十二     日
附錄論罪科刑法條
刑法第三百三十九條
意圖為自己或第三人不法之所有，以詐術使人將本人或第三人之物交付者，處五年以
下有期徒刑、拘役或科或併科一千元以下罰金。
以前項方法得財產上不法之利益或使第三人得之者，亦同。
前二項之未遂犯罰之。
                                                                        Ｋ


司法院資訊處製作；財團法人民間司法改革基金會備份。
